【裁判字號】    88,訴,1225
【裁判日期】    890308
【裁判案由】    偽造貨幣等
【裁判全文】
臺灣臺中地方法院刑事判決                        八十八年度訴字第一二二五號
    公  訴  人  臺灣臺中地方法院檢察署檢察官
    被      告  乙○○
    指定辯護人  本院公設辯護人丁○○
    被      告  己○○
    選任辯護人  周淑萍律師
右列被告等因偽造貨幣等案件，經檢察官提起公訴（八十八年度偵字第一一一八○號
），本院判決如左：
    主  文
乙○○意圖供行使之用而交付偽造之通用紙幣，累犯，處有期徒刑參年肆月；扣案如
附表一所示偽造之臺灣銀行面額新臺幣壹仟圓紙幣沒收。被訴共同竊盜部分無罪。
己○○意圖供行使之用而收集偽造之通用紙幣，處有期徒刑參年貳月；扣案如附表二
所示偽造之臺灣銀行面額新臺幣壹仟圓紙幣沒收。被訴共同竊盜部分無罪。
    事  實
一、乙○○於民國八十三、八十五年間因違反麻醉藥品管理條例及藥事法等案件，經
    本院分別判處有期徒刑三月及六月，並於八十四年二月十三日及八十七年四月十
    四日分別執行完畢，猶不知悔改，被告乙○○明知綽號「江仔」（音譯）真實姓
    名不詳之成年男子委託其兄丙○○（業經檢察官另為不起訴處分）交付與其用以
    清償債務如附表一、二所示合計九十二張面額新臺幣（下同）壹仟圓紙幣，均係
    不明人士所偽造之由中央銀行委託臺灣銀行代理發行之通用紙幣，其竟意圖供行
    使之用，而於民國八十八年五月三日十九時許，偕同友人庚○○，共同搭乘適持
    被害人甲○○於八十八年五月三日凌晨二時許失竊之珠寶而前來央求乙○○代為
    尋找銷贓管道之己○○所駕駛魏樁叔於八十八年一月二十四日十六時許失竊之引
    擎號碼ＶＡ–ＡＮ○九六六號自小客車（原領牌照為Ｒ七–八八八○號，改懸掛
    戊○○所失竊之ＯＵ–○八四二號車牌）至丙○○位於台中市○○區○○路一一
    二號租屋處收集上開偽造之九十二張通用紙幣，隨即再搭乘上開贓車返還其位於
    台中市○○路○段二一九號五○七室後，己○○明知乙○○所持有之上開玖拾貳
    張面額壹仟圓紙幣，均係偽造之通用紙幣，其竟意圖供購買電腦行使之用，而向
    乙○○要求借用，乙○○乃交付其中如附表二所示之十三張偽造通用紙幣與己○○收受，另寄放三十七張偽造之臺灣銀行通用紙幣於庚○○皮包內，其餘偽造之
    臺灣銀行通用紙幣則自行攜帶於身上。同日二十三時三十分許，乙○○偕同己○○及庚○○，攜帶己○○所持有上開珠寶贓物，欲行再度搭乘上開贓車外出尋找
    買主銷贓時，適為巡邏員警發覺該車係屬贓車而臨檢逮捕，乙○○於員警將其偕
    同庚○○同車解送警局訊問途中，將其身上之偽造通用紙幣交與庚○○保管，惟
    因己○○所持有如附表二所示之十三張偽造通用紙幣，為警員察覺係屬偽造之通
    用紙幣，始再扣得乙○○自身所持有、託交庚○○保管及由乙○○帶同警員至其
    前揭向上路居處自庚○○皮包內起出之如附表一所示之偽造通用紙幣。
二、案經台中市警察局第一分局移送臺灣臺中地方法院檢察署檢察官偵查起訴。
    理  由
甲、有罪部分：
  一、被告乙○○部分：訊據被告乙○○對右揭明知綽號「江仔」（音譯）真實姓名
      不詳之成年男子委託其兄丙○○所交付與其用以清償債務如附表一、二所示合
      計九十二張面額壹仟圓紙幣，均係中央銀行委託臺灣銀行代理發行之偽造通用
      紙幣，其於民國八十八年五月三日十九時許，竟意圖供行使之用而予收集，並
      於同案被告己○○向其表示欲借用以供購買電腦行使之用時，交付其中如附表
      二所示之十三張偽造通用紙幣與同案被告己○○收受，嗣於同日二十三時三十
      分許為警臨檢查獲等事實，坦承在卷，核與同案被告己○○所供述：曾搭載被
      告乙○○及借用如附表二所示之十三張紙幣；證人庚○○、丙○○於偵查中及
      本院審理中所分別證述：曾受託轉交及受寄扣案之偽造通用紙幣等情相符，復
      有如附表一、二所示面額壹仟圓之偽造臺灣銀行通用紙幣扣案可證，被告乙○○前開自白，核與事實相符，事證明確，被告乙○○犯行，足堪認定。
  二、被告己○○部分：訊據被告己○○坦承確有為供購買電腦之需，而向同案被告
      乙○○借得如附表二所示之十三張偽造通用紙幣一節，惟否認知悉上開附表二
      所示之十三張通用紙幣係屬偽造，並辯稱：同案被告乙○○並未告知伊為偽鈔
      ，加以同案被告乙○○上開向上路一段二一九號五○七室居處，因未繳電費，
      致遭電力公司斷電，僅有燭火照明，伊無從辨識為偽鈔等語。同案被告乙○○
      嗣於本院審理中，亦附和其詞，陳稱：其未曾告知被告己○○上開通用紙幣係
      屬偽鈔云云。惟查：同案被告乙○○所交付與被告己○○如附表二所示之十三
      張通用紙幣均屬偽鈔，業據被告乙○○供明無訛，且其上印刷之鈔票號碼更有
      如附表二所示之重覆情形，此有偽鈔清冊及偽鈔影本附於偵查卷內可稽，為偽
      造之通用紙幣甚為明顯；又被告己○○明知同案被告乙○○所持有如附表一、
      二所示之通用紙幣均屬偽鈔一節，業經證人庚○○及同案被告乙○○於警訊及
      偵查中分別證述：「己○○身上之仟元偽鈔十三張是他（指己○○）在乙○○
      住處看到很多偽鈔，經乙○○同意所選之比較像真鈔而留在身上準備購買電腦
      用的．．．」、「．．．己○○持偽鈔是想去購買電腦使用．．．在我（指乙○○）身上查獲偽鈔．．．是己○○發現上面有瑕疵而拿給我的」、「．．．
      己○○想要拿偽鈔去買電腦試看看能否使用．．．」（分見偵查卷第二七頁背
      面、第三十一頁、第一○一頁背面）明確，加以被告己○○自承：曾先後兩次
      攜帶他人所失竊之珠寶，前來央求同案被告乙○○協助尋訪買主，被告己○○
      更曾致贈十四Ｋ白金戒指一枚、十四Ｋ白金項鍊一條、十四Ｋ白金鑲寶石戒指
      二枚、十四Ｋ黃金戒指一枚及十八Ｋ黃金戒指一枚與同案被告乙○○以為酬庸
      ，同案被告乙○○則有交付如附表二所示之十三張通用紙幣與被告己○○使用
      之事實。足見被告己○○與同案被告乙○○二人間，交情菲淺。同案被告乙○○既明知上開通用紙幣均屬偽鈔，豈有應被告己○○要求而交付與被告己○○
      時，未予告知之理？綜合上情，被告己○○既為供購買電腦之需，而自被告乙○○處收受如附表二所示之十三張通用紙幣，其對此為與真正紙幣不同而屬偽
      造之通用紙幣一節，實難諉為不知；至同案被告乙○○向上路居處縱有斷電情
      形，被告己○○亦非不能藉由其他光源、門口公共設施或屋外廣告照明進行分
      辨選取，是被告己○○所辯，有違常情，同案被告乙○○於本院審理中所為並
      未告知被告己○○上開通用紙幣係屬偽鈔云云，應屬事後迴護被告之詞，均難
      採信。事證已臻明確，被告己○○犯行亦堪認定。
  三、被告乙○○自綽號「江仔」（音譯）真實姓名不詳之成年男子處收集偽造通用
      紙幣，嗣並將之交付與明知為偽造通用紙幣而意圖供行使之用之被告己○○，
      核其所為，係係犯刑法第一百九十六條第一項後段之意圖供行使之用而交付偽
      造之通用紙幣罪，其收集行為，應為交付行為所吸收，僅論以交付之罪；另被
      告己○○所為，係犯同條項後段之意圖供行使之用而收集偽造通用紙幣罪；又
      被告乙○○前於民國八十三、八十五年間因違反麻醉藥品管理條例及藥事法等
      案件，經本院分別判處有期徒刑三月及六月，並於八十四年二月十三日及八十
      七年四月十四日分別執行完畢，有本院被告全國前案紀錄表一份在卷可按，其
      於受有期徒刑之執行完畢後，五年以內再犯本件有期徒刑以上之行使偽造之通
      用紙幣罪，為累犯，應依刑法第四十七條規定加重其刑。爰審酌被告乙○○、
      己○○所為犯行，對貨幣流通之正確安全及社會經濟有重大妨害之危險，所交
      付及收集之偽造之通用紙幣數量尚非龐大，且未實際流入市面，被告乙○○犯
      後坦承犯行等一切情狀，分別量處如主文所示之別。至扣案如附表一、二所示
      之臺灣銀行面額壹仟圓紙幣均係偽造之通用紙幣，應依刑法第二百條之規定，
      不問屬於犯人與否，均沒收之。
乙、無罪部分：
  一、公訴意旨另謂：被告乙○○、己○○與曾秋榕（曾秋榕部分另案偵辦中）共同
      基於意圖為自己不法所有之概括犯意，先於民國八十八年一月二十四日下午四
      時許，在台中市○○路與東大路口，竊得被害人魏樁叔所有引擎號碼ＶＡ–Ａ
      Ｎ○九六六號自小客車（原領牌照為Ｒ七–八八八○號）一部；繼於同年三月
      二十二日上午九時許，在台中市○○○路二一○巷六號地下停車場內，自被害
      人甲○○所有車號ＧＱ–六一三一號自小客車內，竊得甲○○所有價值約三十
      五萬元之珠寶一批，並將之出賣與不詳姓名之人以銷贓；又於同年四月二十八
      日下午七時許，在台中市某不詳地點，竊取被害人戊○○所有ＯＵ–八八八○
      號自小客車車牌二面，並將之改懸掛於前揭竊得之Ｒ七–八八八○號自小客車
      上；復於同年五月三日凌晨二時許，在前開台中市○○○路地下停車場內，再
      自被害人甲○○所有車號ＧＱ–六一三一號自小客車行李箱內，竊得甲○○所
      有價值約十五萬元之珠寶一批；嗣被告乙○○偕同被告己○○及被告乙○○之
      友人庚○○，攜帶其等於同日凌晨二時許，所共同行竊所得珠寶一批，自被告
      乙○○位於台中市○○路○段二一九號五○七室居處外出，欲行搭乘所竊得業
      已改懸掛ＯＵ–○八四二號車牌之Ｒ七–八八八○號自小客車尋訪買主銷贓，
      適為巡邏員警發覺該車係屬贓車而臨檢逮捕，除自庚○○手中扣得被告己○○
      交付保管之珠寶一包外，並自被告乙○○身上扣得十四Ｋ白金戒指一枚、十四
      Ｋ白金項鍊一條、十四Ｋ白金鑲寶石戒指二枚、十四Ｋ黃金戒指一枚及十八Ｋ
      黃金戒指一枚，因認被告被告乙○○、被告己○○與曾秋榕涉嫌連續共犯刑法
      第三百二十條第一項之罪嫌。
  二、按犯罪事實應依證據認定之，無證據不得推定其犯罪事實；又不能證明被告犯
      罪者，應諭知無罪之判決，刑事訴訟法第一百五十四條、第三百零一條第一項
      分別定有明文；且認定不利於被告之事實，須依積極證據，苟積極證據不足為
      不利於被告事實之認定時，即應為有利於被告之認定，更不必有何有利之證據
      ；及事實之認定，應憑證據，如未能發現相當證據，或證據不足以證明，自不
      能以推測或擬制之方法，以為裁判期礎，分有最高法院三十年上字第八一六號
      、四十年台上八六號判例可資參照。
  三、本件公訴人認被告乙○○、被告己○○涉嫌與曾秋榕連續共犯刑法第三百二十
      條第一項竊盜罪嫌，無非以被告己○○、被告乙○○分別駕駛及乘坐前揭被害
      人魏樁叔所失竊之引擎號碼ＶＡ–ＡＮ○九六六號自小客車，其上復改懸掛被
      害人戊○○所失竊之ＯＵ–八八八○號自小客車車牌，且被告乙○○、被告己○○復持有被害人甲○○於同日凌晨二時許所失竊之扣案珠寶一批，加以被告
      己○○住處與被害人甲○○失竊上開珠寶地點復屬近鄰，被告乙○○身上復佩
      帶有部分遭竊之珠寶等資為論據。惟查：訊據被告乙○○、己○○，自始均堅
      詞否認有公訴人所指竊盜犯行，被告己○○辯稱：上開扣案改懸掛ＯＵ–八八
      八○號車牌之Ｒ七–八八八○號自小客車一部、車匙二把及珠寶一批，均係友
      人曾秋榕所交付，伊雖知為盜贓物，並有攜至被告乙○○處，請被告乙○○協
      助銷贓之行為，然非伊所行竊等語；被告乙○○則以：上開自小客車及珠寶，
      均係被告己○○攜來，其曾為被告己○○介紹一次買主，其身上佩帶之珠寶，
      亦係被告己○○所贈送等語置辯。經查，本案被告己○○、被告乙○○所分別
      駕駛及乘坐之前揭改懸掛ＯＵ–八八八○號車牌之Ｒ七–八八八○號自小客車
      及扣案珠寶一批，分係遭竊之物，固據被害人魏樁叔、戊○○及甲○○於警訊
      中指述在卷，有贓物認領保管收據一紙附卷可稽；又被告己○○、乙○○固確
      有於八十八年五月三日二十三時三十分許，因欲駕駛上開贓車及持有扣案珠寶
      而為警當場查獲，惟查，持有贓物之原因非僅出於竊盜一途，其為竊盜或收受
      、寄藏、故買贓物，甚或搶奪、強盜等俱有可能，尚不得僅因被告為警查獲時
      ，確欲駕駛贓車及持有扣案珠寶，遽論上開贓物均為被告己○○、乙○○所共
      同行竊；且參諸本案被告己○○自警訊時起，即堅稱該車及扣案珠寶均為曾秋
      榕所交付，要伊代為銷贓，至證人曾秋榕雖因另涉他案而現正通緝中，致本院
      無從傳訊查證，然曾秋榕者確有其人，而非僅有綽號無從查證之人，被告己○○果欲藉此脫罪，大可謊稱為某綽號為何之人交付，何須指明曾秋榕其人？另
      參諸證人庚○○所證述：上開贓車確係被告己○○所駕駛，扣案珠寶亦係被告
      己○○所攜來要被告乙○○協助代尋買主等情；再者，被告己○○、乙○○均
      自承知悉上開扣案珠寶乃係贓物，且予以收受及牙保，其自知所為自白，將使
      其二人涉犯贓物罪，而牙保贓物罪與公訴人所指之竊盜罪，其法定最重本刑均
      為五年以下有期徒刑，被告己○○、乙○○當無自承牙保贓物罪行而脫免竊盜
      罪之理，本院綜合上情，基於罪疑唯輕之原則，因認開被告己○○、乙○○上
      開辯解，應可採信。據此，本案公訴人所指積極證據，均不足證明上開自小客
      車、車牌及珠寶確為被告所共同竊取，依前揭法律規定及判例意旨，即應為有
      利於被告事實之認定；此外，復查無其他積極之證據，足認被告己○○、乙○○確有如公訴人所指之連續竊盜犯行，不能證明被告己○○、乙○○犯有竊盜
      犯行，自應均諭知被告己○○、乙○○被訴共同竊盜部分無罪之判決。
  四、本案雖不能證明被告己○○、乙○○有公訴人所指竊盜犯行，惟其二人為警查
      獲時，確實持有上開贓物，且於偵查及本院審理中，復分別坦承有收受及牙保
      贓物之行為，其二人所另涉贓物罪嫌部分，自應由檢察官另行依法處理，附此
      敘明。
據上論斷，應依刑事訴訟法第二百九十九條第一項前段、第三百零一條第一項，刑法
第一百九十六條第一項、第二百條、第四十七條，罰金罰鍰提高標準條例第一條前段
，判決如主文。
中      華      民      國    八十九    年      三      月      八      日
                                     臺灣台中地方法院刑事第七庭
                                         法  官  林  宗  成
右正本證明與原本無異。
如不服本判決，應於判決送達後十日內向本院提出上訴狀，上訴於臺灣高等法院臺中
分院( 須附繕本 )。
                                         書記官
中      華      民      國    八十九    年      三      月      十      日
附錄論罪科刑之法條︰
刑法第一百九十六條第一項
行使偽造、變造之通用貨幣、紙幣、銀行券或意圖供行使之用而收集或交付於人者，
處三年以上十年以下有期徒刑，得併科五千元以下罰金。
附表一：
┌──┬────────────┬─────┬────┬─────────
│編號│  鈔    票    號    碼  │  張  數  │面    額│ 備           註
├──┼────────────┼─────┼────┼─────────
│一  │ＤＦ三○三四二八ＨＷ    │玖        │仟圓    │乙○○本人持有部分
├──┼────────────┼─────┼────┼─────────
│二  │ＣＴ二六八二九八ＪＹ    │貳        │同右    │同右
├──┼────────────┼─────┼────┼─────────
│三  │ＣＴ○五五一○二ＦＵ    │壹        │同右    │同右
├──┼────────────┼─────┼────┼─────────
│四  │ＤＴ一九○五三二ＦＹ    │壹        │同右    │同右
├──┼────────────┼─────┼────┼─────────
│五  │ＤＴ一九○五二九ＦＹ    │壹        │同右    │同右
├──┼────────────┼─────┼────┼─────────
│六  │ＢＰ四四四五八二ＥＵ    │壹        │同右    │同右
├──┼────────────┼─────┼────┼─────────
│七  │ＤＰ三○三四二八ＨＷ    │伍        │同右    │乙○○託交庚○○保
│    │                        │          │        │管及自乙○○住處起
│    │                        │          │        │出部分
├──┼────────────┼─────┼────┼─────────
│八  │ＤＰ三○三四二九ＨＷ    │肆        │同右    │同右
├──┼────────────┼─────┼────┼─────────
│九  │ＤＰ三○三四二八ＨＷ    │捌        │同右    │同右
├──┼────────────┼─────┼────┼─────────
│十  │ＤＰ三○三四二九ＨＷ    │伍        │同右    │同右
├──┼────────────┼─────┼────┼─────────
│十一│ＣＴ六七九五八六ＦＵ    │壹拾貳    │同右    │同右
├──┼────────────┼─────┼────┼─────────
│十二│ＣＴ二六八二九八ＪＹ    │參        │同右    │同右
├──┼────────────┼─────┼────┼─────────
│十三│ＤＴ一九○五三一ＦＹ    │貳        │同右    │同右
├──┼────────────┼─────┼────┼─────────
│十四│ＣＴ二六八二九八ＪＹ    │參│同右    │同右
├──┼────────────┼─────┼────┼─────────
│十五│ＣＴ三五五一四五ＪＹ    │參        │同右    │同右
├──┼────────────┼─────┼────┼─────────
│十六│ＣＴ三五五一四六ＪＹ    │貳        │同右    │同右
├──┼────────────┼─────┼────┼─────────
│十七│ＣＴ六七九五八六ＦＵ    │貳        │同右    │同右
├──┼────────────┼─────┼────┼─────────
│十八│ＣＴ○五五一○二ＦＵ    │壹        │同右    │同右
├──┼────────────┼─────┼────┼─────────
│十九│ＤＴ一九○五四四ＦＹ    │壹        │同右    │同右
├──┼────────────┼─────┼────┼─────────
│二十│ＣＱ六○七七四四ＥＸ    │貳        │同右    │同右
├──┼────────────┼─────┼────┼─────────
│二一│ＣＴ六七九五八六ＦＵ    │壹        │同右    │同右
├──┼────────────┼─────┼────┼─────────
│二二│ＤＴ一九○五二九ＦＹ    │壹        │同右    │同右
├──┼────────────┼─────┼────┼─────────
│二三│ＣＱ六○七七四四ＥＸ    │貳        │同右    │同右
├──┼────────────┼─────┼────┼─────────
│二四│ＣＴ三五五一四五ＪＹ    │壹        │同右    │同右
├──┼────────────┼─────┼────┼─────────
│二五│ＤＴ一九○五三二ＦＹ    │壹        │同右    │同右
├──┼────────────┼─────┼────┼─────────
│二六│ＤＴ一九○五三三ＦＹ    │壹        │同右    │同右
├──┼────────────┼─────┼────┼─────────
│二七│ＤＴ一九○五二三ＦＹ    │壹        │同右    │同右
├──┼────────────┼─────┼────┼─────────
│二八│ＤＴ一九○五四四ＦＹ    │壹        │同右    │同右
├──┼────────────┼─────┼────┼─────────
│二九│ＣＴ○五五一○二ＦＵ    │壹        │同右    │同右
└──┴────────────┴─────┴────┴─────────
附表二：
┌──┬────────────┬─────┬────┬─────────
│編號│  鈔    票    號    碼  │  張  數  │面    額│ 備           註
├──┼────────────┼─────┼────┼─────────
│一  │ＣＱ六○七七四四ＥＸ    │捌        │仟圓    │己○○持有部分
├──┼────────────┼─────┼────┼─────────
│二  │ＣＴ二六八二九八ＪＹ    │參        │同右    │同右
├──┼────────────┼─────┼────┼─────────
│三  │ＤＰ三○三四二九ＨＷ    │貳        │同右    │同右
└──┴────────────┴─────┴────┴─────────


司法院資訊處製作；財團法人民間司法改革基金會備份。
